臺灣花蓮地方法院民事判決
 111年度花簡字第23號
原      告  何阿金  
訴訟代理人  張瑋麟律師(法扶律師)  
被      告  黃禎寅  
上列當事人間請求侵權行為損害賠償事件，原告提起刑事附帶民
事訴訟，經本院刑事庭裁定移送前來（110年度交附民字第43號
），本院於民國111年5月16日言詞辯論終結，判決如下：
    主      文
被告給付原告新臺幣（下同)302,445元，及自民國110年11月16
日起至清償日止，按週年利率百分之5計算之利息。
原告其餘之訴駁回。
訴訟費用由被告負擔百分之35，餘由原告負擔。
本判決原告勝訴部分得假執行。但被告如以302,445元為原告預
供擔保後，得免為假執行。
原告其餘假執行之聲請駁回。
　　事實及理由
一、原告主張：
　㈠被告於民國110年1月4日下午9時6分許，因所駕駛車牌號碼00
    0-0000號自用小貨車（下稱被告小貨車)故障，而停靠在花
    蓮縣光復鄉臺九線省道238公里之北向車道慢車道處時，本
    應注意汽車發生故障不能行駛，應即設法移置於無礙交通之
    處，且該故障車輛在未移置前或移置後，均應豎立車輛故障
    標誌或開啟閃光黃燈以警示後方來車，而依當時之情狀，並
    無不能注意之情事，竟疏未注意豎立車輛故障標誌或開啟閃
    光黃燈，逕自將上開車輛停放在車道上，適原告騎乘車牌號
    碼000-0000號普通重型機車（下稱原告機車），沿上開道路
    由南向北方向行駛至上址，疏未注意車前狀況而煞避不及，
    與被告上開停放之車輛發生擦撞，致原告受有右遠端橈骨骨
    幹閉鎖性骨折、左遠端橈尺骨閉鎖性骨折、頭部外傷等傷害
    （下稱系爭傷害），並受有共計新臺幣（下同)854,890元之
    損害，茲述如下：
　　⒈醫療費用342,493元。
　　⒉門診交通費5,000元。
　　⒊看護費60,000元。
　　⒋薪資損失81,772元：
　　  原告於本件車禍事故發生前受雇於蝴蝶谷實業股份有限公
      司（下稱蝴蝶谷公司)，因本件車禍事故受傷而經醫生囑
      咐宜休養3個月及不宜負重工作半年，並於110年1月至7月
      間因傷未出勤遭扣薪共81,772元，而受有薪資損失。
　　⒌原告機車車損65,625元：
      原告機車為原告於109年7月2日以75,000元購買，因本件
      車禍事故受損報廢，經扣除折舊後之車損金額為65,625元
      。
　　⒍精神慰撫金300,000元：　
　　  被告因過失不法侵害原告之身體，致原告受有系爭傷害，
      斟酌原告之傷勢程度多為骨折、所需休養期間、復原情形
      及精神痛苦，爰請求精神慰撫金300,000元。
  ㈡本件車禍事故被告為肇事主因，應負7成肇事責任，再扣除原告已領到的強制險50,000元，被告仍應賠償原告854,890元，爰依侵權行為法律關係提起本件訴訟等語。並聲明：⒈被告應給付原告854,890元，及自起訴狀繕本送達翌日起至清償日止，按年息5%計算之利息。⒉原告願供擔保，請准宣告假執行。
二、被告則以：原告要求金額過高，肇事路段為平路，原告當時
    有開車燈但車速很快，應該有70公里，沒有減速，直接撞下
    去，伊車子故障停在那邊被撞到，伊也嚇到，本件肇事責任
    應由兩造各負一半責任；本件事發經過，如本院110年度交
    易字第111號刑事判決（下稱系爭刑事判決)所載，伊因本件
    車禍事故過失致原告受傷，而遭判犯過失傷害有罪確定，就
    原告主張之醫療費、看護費、就醫交費費之請求無意見，原
    告其餘請求請法官依法判斷等語，資為抗辯。並聲明：原告
    之訴駁回。
三、兩造不爭執事項（見本院卷第66-67頁）：
  ㈠被告於110年1月4日下午9時6分許，因其駕駛被告小貨車發生
    故障而停靠在本件事發地點時，疏未注意豎立車輛故障標誌
    或開啟閃光黃燈，逕自將被告小貨車停放在車道上，適原告
    騎乘原告機車沿上開道路由南向北方向行駛至上址，亦疏未
    注意車前狀況而煞避不及，與被告小貨車發生擦撞，致原告
    受有系爭傷害。被告並因本件車禍事故過失致原告受傷，而
    經本院以系爭刑事判決判犯過失傷害有罪確定。
　㈡原告因本件車禍事故支出醫療費用342,493元、就醫交通費5,
    000元。
  ㈢本件車禍事故發生後，原告經慈濟醫院醫囑其需專人照顧2個
    月，期間原告由家人照顧，兩造同意以60天、每日1,000元
    計算看護費，總計原告所受看護費損失為60,000元。
  ㈣原告本件車禍事故發生前即任職蝴蝶谷公司，本件車禍事故
    發生後，原告經醫囑其需休養3個月，雙手不宜負重半年。
  ㈤原告機車係109年7月2日領牌，迄至本件車禍事故於110年1月
    4日發生止，約使用6個月，該機車因本件車禍事故受損，業
    已報廢，兩造同意以該車購買價75,000元，及使用期間6個
    月計算折舊。
  ㈥原告因本件車禍事故業已受領強制汽車責任險（下稱強制險
    ）理賠50,000元。
四、本件爭點：
  ㈠本件肇事責任歸屬及其比例？
  ㈡原告各項請求有無理由？
    ⒈原告得否請求薪資損失及其金額？
    ⒉原告得否請求機車車損及其金額？
　　⒊原告得否請求精神慰撫金及其金額？ 　
五、本院之判斷：
　㈠按因故意或過失，不法侵害他人之權利者，負損害賠償責任
    ；汽車、機車或其他非依軌道行駛之動力車輛，在使用中加
    損害於他人者，駕駛人應賠償因此所生之損害；不法侵害他
    人之身體或健康者，對於被害人因此喪失或減少勞動能力或
    增加生活上之需要時，應負損害賠償責任；不法侵害他人之
    身體、健康、名譽、自由、信用、隱私、貞操，或不法侵害
    其他人格法益而情節重大者，被害人雖非財產上之損害，亦
    得請求賠償相當之金額，民法第184條第1項前段、第191條
    之2前段、第193條第1項、第195條第1項前段分別定有明文
    。次按汽車發生故障不能行駛，應即設法移置於無礙交通之
    處，在未移置前或移置後均應依下列規定豎立車輛故障標誌
    ，車輛駛離現場時，應即拆除；汽車行駛時，駕駛人應注意
    車前狀況，並隨時採取必要之安全措施以避免危險發生，道
    路交通安全規則第112條第4項本文、第94條第3項分別定有
    明文。
　㈡本件車禍事故應由兩造各負5成肇事責任。
    經查，被告於110年1月4日下午9時6分許，因其駕駛被告小
    貨車發生故障而停靠在本件事發地點時，疏未注意豎立車輛
    故障標誌或開啟閃光黃燈，逕自將被告小貨車停放在車道上
    ，適原告騎乘原告機車沿上開道路由南向北方向行駛至上址
    ，亦疏未注意車前狀況而煞避不及，與被告小貨車發生擦撞
    ，致原告受有系爭傷害，被告並因本件車禍事故過失致原告
    受傷，而經本院以系爭刑事判決判犯過失傷害有罪確定等情
    ，已如前揭三、㈠所述。而依本事故發生當時天候陰，夜間
    無照明，視距良好，柏油路面乾燥、無缺陷、無障礙物等情
    ，亦足認原告就本件車禍事故發生有疏未注意車前狀況之過
    失甚明。再參酌本件於刑案偵查中前經交通部公路總局花東
    區車輛行車事故鑑定會鑑定，結果認被告駕駛自用小貨車發
    生故障時，於夜間無照明路段占用慢車道停車，未設置警示
    措施，影響行車安全；與原告駕駛普通重型機車，未充分注
    意車前狀況，採取妥適安全措施，二者同為肇事原因，有臺
    灣花蓮地方檢察署檢察官110年度偵字第2546號起訴書附卷
    可稽（見本院卷第73-74頁）。本院綜合上情，認被告所辯
    本件車禍事故應由兩造各負5成肇事責任可採。
  ㈢茲就原告各項請求判斷如下：
　　⒈醫療費用342,493元、就醫交通費5,000元、看護費損失60,
      000元部分，業為兩造所不爭執，已如前揭三、㈡、㈢所述
      ，自堪採信。
　　⒉薪資損失81,772元部分，為有理由。
　　　原告本件車禍事故發生前即任職蝴蝶谷公司，本件車禍事
      故發生後，原告經醫囑其需休養3個月，雙手不宜負重半
      年等情，已如前揭三、㈣所述。又原告於上揭醫囑所示之
      休養、不宜負重期間內，於110年1月至7月間因請假而遭
      扣薪81,772元（計算式：10,888＋12,500＋12,500＋12,500＋
      0＋20,834＋12,500＝81,772）之事實，有原告提出之蝴蝶谷
      公司薪資表7紙可證(見本院卷第55、57頁）。是原告主張
      其因本件車禍事故受傷休養，而受有薪資損失81,772元，
      自堪採信。
　　⒊原告機車車損65,625元部分，為有理由。
　　　原告機車係109年7月2日領牌，迄至本件車禍事故110年1
      月4日發生為止，約使用6個月，該機車因本件車禍事故受
      損，業已報廢，兩造同意以該車購買價75,000元，及使用
      期間6個月計算折舊等情，已如前揭三、㈤所述。依行政院
      所頒固定資產耐用年數表及固定資產折舊率表，機械腳踏
      車之耐用年數為3年，依平均法計算其折舊結果，原告機
      車自出廠日迄至本件車禍發生時已使用0年6月，則零件扣
      除折舊後之修復費用估定為65,625元【計算方式：1.殘價
      ＝取得成本÷( 耐用年數＋1)即75,000÷(3+1)≒18,750（小數
      點以下四捨五入）；2.折舊額 ＝(取得成本－殘價)×1/（耐
      用年數）×（使用年數）即(75,000－18,750) ×1/3×（0+6/
      12）≒9,375（小數點以下四捨五入）；3.扣除折舊後價值
      ＝（新品取得成本－折舊額）即75,000－9,375＝65,625】。
      足認原告機車因本件車禍事故受損金額為65,625元，是原
      告請求原告機車車損65,625元，為有理由。
　　⒋精神慰撫金部分，以150,000元為有理由，逾此部分則無理
      由。　　　　　　
　　  本院審酌原告國小畢業，於蝴蝶谷公司任職洗碗工，月收
      入26,000元，名下有不動產及汽車（93年出廠）；被告高
      職畢業，現以打零工為業，月收入不到10,000元，名下有
      2部汽車(80年、94年出廠）等情（見本院卷第43、47-52
      頁）。並參酌原告因本件車禍事故所受之傷勢及復健期程
      ，及原告休養期間已有家人照護等情，認原告精神慰撫金
      之請求以150,000元為適當，逾此部分則無理由。
　  ⒌綜上，原告上揭得請求賠償之金額為704,890元（計算式：
      342,493＋5,000＋60,000元＋81,772＋65,625＋150,000＝704,8
      90）。
　㈣與有過失部分之計算：
  　⒈按損害之發生或擴大，被害人與有過失者，法院得減輕賠
      償金額或免除之，民法第217條第1項定有明文。此項規定
      之目的，在謀求加害人與被害人間之公平，故在裁判上法
      院得以職權減輕或免除之（最高法院85年台上字第1756號
      判例參照）。
  　⒉查兩造就本件車禍事故之發生，應各負5成之肇事責任乙節
      ，已如上揭㈡所述。從而，本件過失相抵後減輕被告50%之
      賠償責任，則原告得請求被告賠償之金額為352,445元（
      計算式：704,890×【1-50%】＝352,445）。　　
　㈤原告已受領之強制險給付之扣除：
　　按保險人依本法規定所為之保險給付，視為被保險人損害賠
    償金額之一部分；被保險人受賠償請求時，得扣除之，強制
    汽車責任保險法第32條定有明文。查原告因本院車禍事故業
    已受領強制險理賠50,000元等情，已如前揭三、㈥所述，是
    扣除上開金額後，原告得請求賠償之金額為302,445元（計
    算式352,445－50,000＝302,445)
　㈥按給付無確定期限者，債務人於債權人得請求給付時，經其
    催告而未為給付，自受催告時起，負遲延責任。其經債權人
    起訴而送達訴狀，與催告有同一之效力，民法第229條第2項
    定有明文。又遲延之債務，以支付金錢為標的者，債權人得
    請求依法定利率計算之遲延利息。但約定利率較高者，仍從
    其約定利率；而應付利息之債務，其利率未經約定，亦無法
    律可據者，週年利率為百分之5，亦為同法第233條第1項及
    第203條所明定。本件侵權行為之債係未定期限之債，而本
    件刑事附帶民事起訴狀繕本係於110年11月15日送達被告，
    有本院送達證書可證（見附民卷第43頁）。從而，原告請求
    自110年11月16日（即該繕本送達翌日）起至清償日止，按
    年息5%計算之遲延利息，自屬有據。
六、綜上所述，原告依侵權行為之法律關係，請求被告給付302,
    445元，及自110年11月16日起至清償日止，按年息5%計算之
    利息，洵屬正當，應予准許。至原告逾上開部分之請求，即
    屬無據，應予駁回。
七、本件原告勝訴部分，係依民事訴訟法第427條第2項第11款適
    用簡易程序所為被告敗訴之判決，依同法第389條第1項第3
    款規定，應依職權宣告假執行。並依同法第392條第2項規定
    ，宣告被告預供擔保，得免為假執行。至原告雖聲明願供擔
    保請准宣告假執行，惟本院既已職權宣告假執行，原告此部
    分聲請，核僅為促請本院職權發動，自無庸另為准駁之諭知
    。另原告敗訴部分，其假執行之聲請因駁回而失所附麗，應
    予駁回
八、本件事證已臻明確，兩造其餘攻擊防禦方法及舉證，核於判
    決結果不生影響，爰不一一論斷，附此敘明。
九、訴訟費用負擔之依據：民事訴訟法第79條。
中　　華　　民　　國　　111 　年　　5   　月　　27　　日
                  花蓮簡易庭　法  官  李立青
以上正本係照原本作成。
如不服本判決，應於送達後20日內，向本院提出上訴狀（上訴狀
須表明上訴理由）並繳納上訴審裁判費；如於本判決宣示後送達
前提起上訴者，應於判決送達後20日內補提上訴理由書（均須按
他造當事人之人數附繕本）。
如委任律師提起上訴者，應一併繳納上訴審裁判費。　
中　　華　　民　　國　　111 　年　　5 　　月　　30　　日
                              書記官  洪美雪